臺灣桃園地方法院刑事判決
111年度易字第494號
公  訴  人  臺灣桃園地方檢察署檢察官
被      告  古德勲




上列被告因竊盜案件，經檢察官聲請以簡易判決處刑（110年度
偵字第43560號），本院認不宜以簡易判決處刑（原案號：111年
度壢簡字第107號），改依通常程序審理，判決如下：
    主  文
古德勲無罪。
    理  由
壹、程序部分：
    被告古德勲經本院合法傳喚，無正當理由未於審判期日到庭
    ，依刑事訴訟法第306條規定，不待其陳述逕為判決。
貳、實體部分：
一、聲請簡易判決處刑意旨略以：被告意圖為自己不法之所有，
    基於竊盜之犯意，於民國110年9月9日上午6時55分許，在桃
    園市○鎮區○○路000號之統一超商，徒手竊取店內貨架陳列之
    高梁酒1瓶，藏放入自己背包內得手。因認被告涉犯刑法第3
    20條第1項之竊盜罪嫌等語。
二、按犯罪事實應依證據認定之，無證據不得認定犯罪事實；不
    能證明被告犯罪者，應諭知無罪之判決，刑事訴訟法第154
    條第2項、第301條第1項分別定有明文。又被告之自白，非
    出於強暴、脅迫、利誘、詐欺、疲勞訊問、違法羈押或其他
    不正之方法，且與事實相符者，得為證據；被告或共犯之自
    白，不得作為有罪判決之唯一證據，仍應調查其他必要之證
    據，以察其是否與事實相符，同法第156條第1項、第2項亦
    有明文。
三、公訴事證及被告主張：
　㈠公訴意旨認被告涉有竊盜犯嫌，係以被告於警詢之自白、證
    人即超商店員陳佳語於警詢之指訴、監視錄影檔案及擷圖為
    其主要論據。
　㈡被告於本院訊問時，否認有竊盜犯行，答辯稱：我沒有行竊
    ，監視錄影畫面中的人不是我，我在警局好像有承認竊盜，
    是管區警察要我這樣說等語。
四、經查：
　㈠某頭戴黑色鴨舌帽、穿著黑色背心及短褲之人，於110年9月9
    日上午6時55分許，在桃園市○鎮區○○路000號之統一超商，
    徒手竊取店內貨架陳列之高梁酒1瓶得手後，逕自離去等情
    ，為證人陳佳語於警詢時指訴確實（見偵卷第21-22頁），
    並有店內監視錄影畫面擷圖可佐（見偵卷第23-26頁），首
    堪認定。
　㈡被告於110年10月8日之警詢筆錄，雖記載被告承認為監視錄
    影畫面中行竊之人。惟依本院勘驗被告警詢錄影之結果，警
    員詢問被告是否於上揭時間、地點竊取高粱酒時，被告搖頭
    揮手稱「沒有」，經警員再次確認時，被告仍稱「沒有，我
    都喝米酒比較多」（見本院壢簡卷第48-49頁）。隨後警員
    再次追問有無行竊、有無共犯、行竊方式及行竊原因時，被
    告雖有點頭，惟警員詢問被告是否為監視錄影畫面中行竊之
    人，以及是否徒手將高粱酒1瓶放入包包內時，被告於警員
    尚在陳述問題時即有點頭之動作。警員將問題陳述完畢並詢
    問被告時，被告則是「低頭往下方看 」及「眼神望向右方
    」，未作回應（見本院壢簡卷第50頁）。又依一般社會通念
    ，在對話雙方溝通過程中之「點頭」動作，或係認同對方，
    或是表達正在傾聽對方之陳述，或是正在思考，其含意不一
    。被告在警員陳述問題過程中點頭，於警員將問題陳述完畢
    並詢問被告時，被告反而停止點頭，並將眼神望向其他方向
    ，則被告「點頭」之行為，恐非針對警員之問題為「承認」
    之表示，而僅是在傾聽問題過程中所為反應。警詢筆錄逕行
    記載為被告承認，恐非被告之本意。
　㈢再者，被告於警詢之初，與警員間有較多互動及對話，已明
    確向警員表示未為本案竊盜行為，經警員追問後，則不再開
    口陳述，改以「點頭」回應，可見警詢筆錄中關於被告不利
    己之陳述，係被告以被動之方式回答，非屬自發性陳述。於
    警詢結束前，警員詢問被告關於方才陳述內容是否實在時，
    被告稱：「嗯，應該，我不知道怎麼回答」、「有一部分、
    一部分」、「我也不知道怎麼回答」等語（見本院壢簡卷第
    52頁），則筆錄中關於被告不利己陳述之記載，是否合於被
    告內心真實之意思、是否與真實相符，容有疑問。
　㈣店內監視錄影畫面擷圖中，雖可見1名頭戴黑色鴨舌帽、穿黑
    色背心及短褲之人，在超商內徒手拿取架上酒類商品，惟畫
    面未能清楚拍攝行為人之樣貌（見偵卷第23-26頁）。此外
    ，監視錄影畫面之錄影時間為110年9月9日，畫面中行竊者
    之頭髮較短，可看見其後頸部，（見偵卷第23-26頁），而
    被告於110年10月8日接受警詢時，其頭髮蓬鬆散亂，髮長及
    肩，其後頸部均遭遮蓋，有被告之警詢錄影畫面擷圖在卷可
    憑（見本院壢簡卷第55頁）。而一般人頭髮之生長速度，衡
    情不至於在1個月內產生如此大之差異。對照監視錄影畫面
    及被告之警詢畫面，客觀上難以認定為同一人，故該監視錄
    影畫面無從證明被告為行竊之人。
　㈤被告於警詢時，雖在監視錄影畫面擷圖旁簽名及按捺指印，
    簽名上方並有「是我本人」等文字（見偵卷第23頁）。惟被
    告於本院訊問時供稱：畫面中的人不是我，是派出所警察叫
    我在旁邊簽名，我簽名的時候，不清楚上面是否有寫「是我
    本人」這幾個字等語（見本院壢簡卷第135頁）。再參酌本
    院勘驗警詢錄影之結果，警員詢問被告是否為監視錄影畫面
    中之人時，被告係低頭往下方看，未作回應（見本院壢簡卷
    第50頁），則被告是否曾經承認其為監視器畫面中之人，尚
    有疑義。縱認卷內監視錄影畫面擷圖經被告承認為其本人並
    簽名，其性質亦等同被告於警詢之不利陳述，而被告於警詢
    之不利己陳述既有前述真實性存疑之處，而監視錄影畫面中
    行竊之人，其外觀又難認與被告相符，已如前述。縱使將二
    者結合觀察，亦不能使本院毫無合理懷疑而形成被告犯罪之
    確信，反而加深被告自白真實性之疑慮。
　㈥又證人陳佳語於警詢時，僅是依店內監視錄影畫面指稱行竊
    者之穿著及行竊方式，並未指認被告為嫌疑人（見偵卷21-2
    2頁），故其證詞僅能證明本案遭竊之事實，無從據以佐證
    被告為行竊之人。此外，本院函詢本案查獲被告之經過，警
    員出具職務報告表示，本案係在執行盤查勤務過程中，發現
    被告之衣著特徵與監視錄影畫面中之人相符，被告並坦承為
    畫面中之人，故將被告帶回派出所製作筆錄（見本院壢簡卷
    第41頁）。惟依本院前揭勘驗警詢錄影之結果，被告於警詢
    時已經否認有本案竊盜犯行，並未明確承認為監視錄影畫面
    中行竊之人。且被告在派出所接受警詢時所穿著之服裝為深
    色短袖上衣、未戴帽，有錄影擷圖在卷可憑（見本院壢簡卷
    第55頁），與監視錄影畫面中行竊者穿著黑色無袖背心、頭
    戴鴨舌帽之情形不符（見偵卷第25頁），能否認定為同一人
    ，實有疑問。此外，本案未在被告處查獲遭竊之高粱酒或其
    他足以連結至本案竊盜犯行之跡證，故依警員查獲被告之經
    過，亦無從認定被告為監視錄影畫面中行竊之人。
　㈦綜上所述，卷內雖無事證顯示被告於警詢之陳述係出於不正
    方法，惟被告於本院訊問時否認為本案行竊之人，被告於警
    詢之陳述又有前述疑慮，其真實性已有疑問。此外，卷附監
    視錄影畫面及證人陳佳語之證述，不足以作為被告於警詢自
    白之佐證，卷內又無其他確實之證據可採為不利於被告之認
    定，則被告是否為本案行竊之人，容有疑問。
五、公訴人所舉前開證據，尚不足以達於一般人均不至於有所懷
    疑、確信已臻真實之程度，而有合理之懷疑存在，即不能使
    本院形成被告有罪之確實心證，核屬不能證明被告犯罪，應
    諭知被告無罪之判決。
據上論斷，應依刑事訴訟法第452條、第301條第1項，判決如主
文。
本案經檢察官吳建蕙聲請簡易判決處刑，檢察官周彤芬到庭執行
職務。
中　　華　　民　　國　　111 　年　　7 　　月　　22　　日
                  刑事第四庭    法　官　涂偉俊
以上正本證明與原本無異。
如不服本判決應於收受判決後20日內向本院提出上訴書狀，並應
敘述具體理由。其未敘述上訴理由者，應於上訴期間屆滿後20日
內向本院補提理由書(均須按他造當事人之人數附繕本)「切勿逕
送上級法院」。 

　　　　　　　　　　　　　　　  書記官　余玫萱
中　　華　　民　　國　　111 　年　　7 　　月　　25　　日